臺灣高等法院臺南分院刑事判決
                                    110年度上易字第231號
上  訴  人  
即  被  告  蔡錦吉
指定辯護人  本院公設辯護人  簡松柏  
上列上訴人因竊盜等案件，不服臺灣嘉義地方法院110年度易字
第33號中華民國110年2月18日第一審判決（起訴案號：臺灣嘉義
地方檢察署109年度偵字第9470、9813、10176號），提起上訴，
本院判決如下：
    主  文
原判決撤銷。
蔡錦吉犯如附表所示之罪，各處如附表所示之刑。徒刑部分，應
執行有期徒刑捌月，如易科罰金，以新臺幣壹仟元折算壹日。
扣案螺絲起子壹支沒收，未扣案犯罪所得合計新臺幣伍仟元、芳
香劑壹瓶、壽司模型壹組，均沒收，於全部或一部不能沒收或不
宜執行沒收時，追徵其價額。
    事  實
一、蔡錦吉為中度智能障礙之人，因心智缺陷，依其辨識而行為
    之能力，均較普通人之平均程度顯著減低，竟意圖為自己不
    法之所有，本於竊盜犯意，先後為下列行為：
  ㈠蔡錦吉於民國109年8月6日上午8時4分許，在薛至翔所經營位
    在嘉義市○○○路000號之投幣式KTV包廂內，持客觀上可作為
    兇器使用之剪刀1把，將卡啦OK機臺錢幣箱上之鎖頭破壞後
    ，再竊取其內之現金零錢若干元，得手後隨即離去。
　㈡蔡錦吉於109年8月7日凌晨4時32分許，再度返回上揭包廂內
    ，以徒手開啟昨日遭其破壞之錢幣箱後，竊取其內之現金零
    錢若干元，得手後隨即離去。
  ㈢蔡錦吉於109年10月23日上午6時32分許，再度前往上揭包廂
    內，持客觀上可作為兇器使用之螺絲起子1支，將卡啦OK機
    臺錢幣箱上之鎖頭破壞後，再竊取其內之現金零錢若干元，
    得手後隨即離去。
　　蔡錦吉上述3次犯行，合計共竊得新臺幣（下同）約5,000元
    。
　㈣蔡錦吉於109年8月7日上午8時12分許，在林兆瑩所經營位在
    嘉義縣○○鄉○○村○○路0段000號之「海享夾娃娃機」店內，持
    客觀上可作為兇器使用之螺絲起子1支，將夾娃娃機臺之壓
    克力透明櫥窗破壞後（毀損部分未據告訴），再竊取其內之
    芳香劑1瓶及壽司模型1組，得手後隨即離去。
  ㈤蔡錦吉於109年8月7日上午11時許，在蔡皓鈞所經營位在嘉義
    縣○○鄉○○村○○路000號之「夾子園」夾物機店內，持客觀上
    可作為兇器使用之螺絲起子1支，欲破壞夾娃娃機臺之投幣
    孔以竊取其內現金，但因一直無法撬開，始未竊盜得逞（毀
    損部分未據告訴）。
二、案經薛至翔、林兆瑩、蔡皓鈞訴由嘉義市政府警察局第二分
    局、嘉義縣警察局中埔分局報告臺灣嘉義地方檢察署檢察官
    偵查起訴。
    理  由
一、上開犯罪事實，業據被告於原審及本院審理均坦承不諱，並
    有下列證據可為佐證，足認被告之自白與事實相符，本案事
    證明確，被告犯行均堪認定：
  ㈠犯罪事實㈠、㈡、㈢部分：
　　證人薛至翔於警詢之證述、嘉義市政府警察局第二分局扣押
    筆錄、扣押物品目錄表、被害報告單、現場及監視錄影翻拍
    照片（警7449卷第13-15、19-23、29、37-73頁）及扣案之
    螺絲起子1支（保管字號：原審110年保管檢字第1號）。
　㈡犯罪事實㈣部分：
    證人林兆瑩於警詢之證述、被害報告單、監視錄影翻拍照片
    （警1509卷第4-9頁）及扣案之螺絲起子1支（保管字號：原
    審110年保管檢字第1號）。
　㈢犯罪事實㈤部分：
    證人蔡皓鈞於警詢之證述、被害報告單、監視錄影翻拍照片
    （警0159卷第4-8頁）及扣案之螺絲起子1支（保管字號：原
    審110年保管檢字第1號）。
二、論罪科刑：
  ㈠按刑法第321條第1項第3款規定所謂之兇器，其種類並無限制
    ，凡客觀上足對人之生命、身體、安全構成威脅，具有危險
    性之兇器均屬之（最高法院79年台上字第5253號判例參照）
    。查被告於犯罪事實㈠、㈢、㈣、㈤所為，係持剪刀及螺絲起子
    破壞錢幣箱上鎖頭及壓克力透明櫥窗，已如前述，足認該剪
    刀及螺絲起子為質地堅硬、形狀銳利之工具，得持以攻擊他
    人，在客觀上已足對人之生命、身體、安全構成威脅，而具
    有危險性，故為具有危險性之兇器無誤。
　㈡核被告就犯罪事實㈠、㈢所為，均係犯刑法第321條第1項第3款
    之攜帶兇器竊盜罪及同法第354條之毀損他人物品罪；就犯
    罪事實㈡所為，係犯刑法第320條第1項之竊盜罪；就犯罪事
    實㈣所為，係犯刑法第321條第1項第3款之攜帶兇器竊盜罪；
    就犯罪事實㈤所為，係犯刑法第321條第2項、第1 項第3款之
    攜帶兇器竊盜未遂罪。
　㈢被告就犯罪事實㈠、㈢之犯行，係以剪刀破壞錢幣箱鎖頭，再
    竊取其內財物，可見被告所犯上開毀損及竊盜2罪間有時間
    上之重疊關係，且犯罪目的在竊取機台內錢財，才需先破壞
    前開物品以便開啟機臺，應屬一行為侵害數法益，而觸犯數
    個罪名，自應依刑法第55條想像競合犯之規定，均從一重論
    以刑法第321條第1項第3款之攜帶兇器竊盜罪。
　㈣被告所犯上開5次犯行，犯意各別，行為互殊，應予分論併罰
    。
　㈤累犯加重：
　　被告前曾犯竊盜罪，經原審法院以107年度易字第746號判決
    判處有期徒刑7月確定，於108年5月20日執行完畢，此有被
    告前案紀錄表在卷可稽，其受有期徒刑之執行完畢後5年內
    ，故意再犯本件有期徒刑以上之各罪，均為累犯，且依照司
    法院大法官會議釋字第775號解釋意旨，本案情形並無罪刑
    不相當之情況，應依刑法第47條第1項規定加重本刑。
  ㈥被告患有中度智能障礙，有中華民國身心障礙手冊、嘉義縣
    社會局110年4月26日函文在卷可憑（本院卷第91、127至159
    頁）。又被告前經法院囑託台中榮民總醫院嘉義分院鑑定精
    神狀況，結果認為被告確實有達到刑法第19條第2項所定「
    因心智障礙，致依其辨識而行為之能力有顯著降低之情形」
    ，有本院105年上易字第122號判決可按（本院卷第195至200
    頁），足認被告為前揭竊盜犯行時，有因智能障礙之心智缺
    陷，致依其辨識而行為之能力較普通人平均程度顯著減低之
    情形，爰均依刑法第19條第2項規定減輕其刑。
  ㈦未遂犯：
　　被告就犯罪事實㈤之犯行已著手實行竊盜行為，惟尚未發生
    竊取財物之結果，為未遂犯，應依刑法第25條第2項之規定
    ，按既遂犯之刑減輕之。被告同時有上開刑之加重及減輕事
    由，應先加後減及遞減之。　　
三、撤銷改判之理由：
  ㈠原審審理後，認為被告上開犯行事證明確，予以論罪科刑，
    固非無見。惟查，被告有刑法第19條第2項之減刑事由，業
    如前述，此為有利於被告之量刑因子，原審未予審酌，尚有
    未洽；且被告造成之損害僅5千餘元，原審量刑及定執行刑
    逾2年，顯有過重，亦有不當。
  ㈡被告提起上訴，主張原審量刑過重等語，為有理由，原判決
    即屬無可維持，自應由本院加以撤銷改判。
　㈢爰審酌被告年輕力壯，不思正當途徑賺取金錢，竟持兇器以
    破壞鎖頭及壓克力透明櫥窗方式竊取財物，顯不尊重他人之
    財產權益，誠值非難。惟念被告犯後坦承犯行，有中度智能
    障礙，尚未賠償被害人，並考量被告有多次竊盜前科，行竊
    之金額非鉅，各次犯罪手法相似，自稱因社會局補助遭父親
    領走，才被迫行竊之犯罪動機（原審卷第67頁），兼衡被告
    自述國小畢業之智識程度、未婚無子、無業、領有中度身心
    障礙證明之家庭經濟狀況等一切情狀，分別量處如附表所示
    之刑，並就有期徒刑部分定應執行刑，另併諭知易科罰金之
    折算標準。
四、沒收：
  ㈠扣案螺絲起子1支，係供本案犯罪所用之物且屬被告所有，業
    據被告供承在卷（偵9813卷第50頁），爰依刑法第38條第2
    項前段之規定宣告沒收。至於未扣案之剪刀1把，被告供稱
    並非其所有，且已還給他人等語（偵9813卷第48頁），爰不
    為沒收之諭知，併此敘明。
　㈡按犯罪所得，屬於犯罪行為人者，沒收之；於全部或一部不
    能沒收或不宜執行沒收時，追徵其價額，刑法第38條之1第1
    項前段、第3項分別定有明文。經查，被告所竊得之現金5千
    元及芳香劑1瓶、壽司模型1個，雖未扣案，然既屬被告犯罪
    所得之物，應依前開規定諭知沒收，於全部或一部不能沒收
    或不宜執行沒收時，追徵其價額。
據上論結，應依刑事訴訟法第369條第1項前段、第364條、第299
 條第1項前段，判決如主文。
本案經檢察官陳睿明提起公訴，檢察官謝錫和到庭執行職務。
中　　華　　民　　國　  110　 年　　8　　月　　 5　 　日
                  刑事第五庭    審判長法　官  黃國永
                                      法　官  蔡川富
                                      法　官  翁世容　
以上正本證明與原本無異。
不得上訴。
                                      書記官  顏惠華
中　　華　　民　　國　  110　　年　　8　  月　　5　　日
附表：
編號 事實 本院主文 備註 1 ㈠ 犯攜帶兇器竊盜罪，累犯，處有期徒刑肆月，如易科罰金，以新臺幣壹仟元折算壹日。  2 ㈡ 犯竊盜罪，累犯，處拘役參拾日，如易科罰金，以新臺幣壹仟元折算壹日。  3 ㈢ 犯攜帶兇器竊盜罪，累犯，處有期徒刑肆月，如易科罰金，以新臺幣壹仟元折算壹日。  4 ㈣ 犯攜帶兇器竊盜罪，累犯，處有期徒刑肆月，如易科罰金，以新臺幣壹仟元折算壹日。  5 ㈤ 犯攜帶兇器竊盜未遂罪，累犯，處有期徒刑貳月，如易科罰金，以新臺幣壹仟元折算壹日。  

附錄本案論罪科刑法條：
中華民國刑法第320條
意圖為自己或第三人不法之所有，而竊取他人之動產者，為竊盜
罪，處5年以下有期徒刑、拘役或50萬元以下罰金。
意圖為自己或第三人不法之利益，而竊佔他人之不動產者，依前
項之規定處斷。
前二項之未遂犯罰之。

中華民國刑法第321條
犯前條第1項、第2項之罪而有下列情形之一者，處6月以上5年以
下有期徒刑，得併科50萬元以下罰金：
一、侵入住宅或有人居住之建築物、船艦或隱匿其內而犯之。
二、毀越門窗、牆垣或其他安全設備而犯之。
三、攜帶兇器而犯之。
四、結夥三人以上而犯之。
五、乘火災、水災或其他災害之際而犯之。
六、在車站、港埠、航空站或其他供水、陸、空公眾運輸之舟、
    車、航空機內而犯之。
前項之未遂犯罰之。

中華民國刑法第354條
毀棄、損壞前二條以外之他人之物或致令不堪用，足以生損害於
公眾或他人者，處2年以下有期徒刑、拘役或1萬5千元以下罰金
。